臺灣板橋地方法院民事判決　　　　　　　99年度訴字第2739號
原　　　告　吳怡珍
被　　　告　湯秀蘭
訴訟代理人　陳岳瑜律師
複　代理人　陳良彥律師
上列當事人間侵權行為損害賠償事件，原告就本院99年度簡字第
5554號刑事毀損等案件提起附帶民事訴訟，經本院刑事庭以99年
度簡附民字第273 號裁定移送前來，本院於民國100 年2 月10日
言詞辯論終結，判決如下：
    主  文
被告應給付原告新臺幣參萬元及自民國99年7 月31日起至清償日
止，按週年利率百分之五計算之利息。
原告其餘之訴駁回。
訴訟費用由被告負擔五十分之一，餘由原告負擔。
本判決第一項得假執行；但被告如以新臺幣參萬元為原告預供擔
保，得免為假執行。
原告其餘假執行之聲請駁回。
    事實及理由
一、原告起訴主張：
(一)、緣被告湯秀蘭與原告吳怡珍、訴外人吳怡萍倆姊妹平日均在
    新北市○○區○○路149 巷內擺攤作生意，雙方因毗鄰而衍
    生攤架位置是否越界之問題，長期不睦。詎被告竟於民國
    98年7 月10日14時59分許，在前開擺攤處所之公共場所，基
    於侮辱之犯意，公然以「神精有問題，風吹旗子也在拍，老
    虎趕快拍，老虎過來拍，五金行的老虎趕快拍」、「瘋女人
    」、「風吹旗子也再拍，老虎就是老虎，把你父親的面子顧
    著，丟臉丟到家」等語辱罵原告。又於98年8 月6 日14時
    45分許，在前開擺攤處所之公共場所，因擺設攤架位置是否
    越界而與原告發生爭執，基於誹謗及侮辱之犯意，公然以「
    每天都在惹事生非、佔人家便宜、惡名昭彰大家都知道」等
    語，誹謗原告，並以「神經有問題、丟臉丟到家」、「心理
    變態」等語辱罵原告。被告上開公然侮辱、誹謗之犯行業經
    臺灣板橋地方法院以99年度簡字第5554號刑事判決有罪。被
    告所為，係不法侵害原告之名譽，導致原告精神上極為痛苦
    。原告係英國萊斯特大學MBA 畢業，目前在父親開設之五金
    行工作，月收約為新臺幣（下同）3 萬5 千元，無不動產。
    為此，乃依民法第184 、195 條侵權行為損害賠償之法律關
    係，請求被告賠償精神慰撫金150 萬元等語。
(二)、聲明：被告應給付原告150 萬元，及自99年7 月31日起至清
    償日止，按年息5 ％計算之利息。原告願供擔保請准宣告假
    執行。
二、被告答辯則為：
(一)、鈞院99年度簡字第5554號刑事判決確定案件，係因刑事判決
    未合法送達所致，蓋該判決因新北市金城派出所警察志工職
    務上疏失，將原應交付予被告之三份文件，僅交付一份予被
    告，漏未交付之其中一份文件即該判決書，是該判決書正本
    顯未合法送達予被告，應尚未確定。被告直至收受臺灣板橋
    地方法院檢察署99年執字第16105 號傳票命令後，旋於99年
    12月20日自行至派出所及地檢署詢問始知上情，被告立即提
    起刑事上訴，鈞院刑事庭已訂100 年2 月15日開庭審理，先
    予敘明。
(二)、被告於98年7 月10日並無任何公然辱罵原告之行為，不構成
    刑法第309 條第1 項之公然侮辱罪。蓋依臺灣板橋地方法院
    檢察署98年度他字第4771號勘驗筆錄所載：98年 7月10日部
    分，『只聽見被告湯秀蘭說：「她們的東西若在掉下來再看
    看」告訴人吳怡珍說：「我會告你毀謗」，被告湯秀蘭回答
    ：「我好怕」，並未聽見被告湯秀蘭有辱罵之話語。』，是
    被告並未有任何對原告斥罵、嘲笑而使其難堪或其他表示足
    以貶損原告評價之意思之行為，故不構成公然侮辱罪，自不
    需負侵權行為損害賠償責任。
(三)、被告於98年8 月6 日並無辱罵原告之故意，不構成刑法第30
    9 條第1 項之公然侮辱罪，且未有故意散佈於眾之意圖，亦
    不構成刑法第310 條之誹謗罪。被告於98年8 月6 日所稱「
    每天都在惹事生非、佔人家便宜、惡名昭彰大家都知道」、
    「心理變態」等語，僅係個人『自言自語』之行為，既無故
    意要向在場不特定或多數人發表該言論之舉措，自然欠缺妨
    害他人名譽之故意，不構成公然侮辱罪。被告雖有為上述言
    論，惟係個人自言自語之行為，自亦無毀損原告名譽之事實
    及分散傳佈於不特定或多數人之目的，故無「意圖散布於眾
    」之主觀意圖，不構成誹謗罪，自不需負侵權行為損害賠償
    責任。
(四)、原告主張精神上之痛苦，應負舉證之責，且原告請求之慰撫
    金亦過高，被告僅係國中畢業，為家庭主婦，並協助家人於
    新北市板橋區國慶黃昏市場擺攤，一個月平均收入為1 萬5
    千元。
(五)、聲明：原告之訴及假執行之聲請均駁回；如受不利之判決，
    願供擔保請准宣告免為假執行。
三、本院得心證之理由：
(一)、經查，原告主張之前揭事實，業據提出本院99年度簡字第55
    54號刑事判決為證，被告雖以前揭情詞置辯，然查：
、就被告於98年7 月10日14時59分許，在上開擺攤處所之公共
    場所，基於侮辱之犯意，公然以「神精有問題，風吹旗子也
    在拍，老虎趕快拍，老虎過來拍，五金行的老虎趕快拍」、
    「瘋女人」、「風吹旗子也再拍，老虎就是老虎，把你父親
    的面子顧著，丟臉丟到家」等語辱罵原告乙節，經本院調閱
    上開刑事案件全案卷宗，雖觀之臺灣板橋地方法院檢察署98
    年度他字第4771號勘驗筆錄係記載：『98年7 月10日，只聽
    見被告湯秀蘭說：「她們的東西若在掉下來再看看」告訴人
    吳怡珍說：「我會告妳毀謗」，被告湯秀蘭回答：「我好怕
    」。並未聽見被告湯秀蘭有辱罵之話語。』等語（見99年度
    偵字第2226號卷第23頁），然原告業於臺灣板橋地方法院檢
    察署99年1 月27日檢察事務官詢問時，當庭表示：因前開提
    出之監視錄影光碟之聲音檔案部分不清楚，所以該次勘驗無
    法聽到這些話等語，原告並於同日另行提出監視錄影光碟之
    聲音檔案部分之光碟，由臺灣板橋地方法院檢察署檢察事務
    官於99年1 月27日詢問時當庭再次勘驗，勘驗結果為：『有
    一名女子喊：「老虎老虎趕快出來拍，沒有被打過」、「他
    的東西給我掉下來就試試看，再拍啦，拍什麼」、「妳拍完
    了沒？趕快來拍，神經有問題，風吹旗子也在拍，老虎趕快
    拍，老虎過來拍，五金行的老虎趕快拍」、「瘋女人」、「
    風吹旗子也再拍，老虎就是老虎，把你父親的面子顧著，丟
    臉丟到家」。』等語在卷，而被告則當庭自承上開內容確係
    伊所說，所指五金行就是原告及其妹妹所開的五金行，因為
    原告開的五金行，掛的東西都一直掉，且又一直拿照相機對
    伊拍照，所以伊才會說這些話等語綦詳在卷可稽（見99年度
    偵字第2226號卷第31頁背面筆錄），復參以前開檢察事務官
    勘驗影像部分之監視錄影畫面確為兩造雙方在場爭執，佐以
    被告所說上開內容之前後情節，衡諸情理，自堪認被告確有
    於上揭時間、地點，以上開言語公然侮辱原告之犯行，被告
    空言辯稱並未說上開話語云云，顯係臨訟卸責之詞，委無足
    採。
、就被告於98年8 月6 日14時45分許，在上開擺攤處所之公共
    場所，因擺設攤架位置是否越界而與原告發生爭執，基於誹
    謗及侮辱之犯意，公然以「每天都在惹事生非、佔人家便宜
    、惡名昭彰大家都知道」等語，誹謗原告，並以「神經有問
    題、丟臉丟到家」、「心理變態」等語辱罵原告乙節，則有
    臺灣板橋地方法院檢察署98年度他字第4771號勘驗筆錄記載
    明確在卷，加以被告亦不否認確有於上揭時間、地點陳稱上
    開內容，堪以採認。雖被告辯稱係自言自語、無主觀犯意云
    云，惟查，上開98年度他字第4771號勘驗筆錄另有記載被告
    在陳稱上開內容之前：於98年8 月6 日下午2 時45分許，有
    將原告及訴外人吳怡萍比鄰被告攤位之攤架推靠向原告及訴
    外人吳怡萍之攤位處，原告則前去將之推回，兩造進而就該
    攤架有無越過界限有所爭執等情在卷（見99年度偵字第2226
    號卷第27頁背面），被告既接續該等爭執後旋稱上開內容，
    衡諸社會通念及邏輯情理，當可認確係針對原告所言，是被
    告空言辯稱係自言自語云云，顯非可採。
、末查，原告主張被告有上開公然侮辱、誹謗之不法侵權行為
    等情，復有監視錄音錄影光碟片、錄音光碟片、照片等在卷
    可證，並經本院99年度簡字第5554號刑事判決有罪（被告公
    然侮辱罪部分，判處罰金新臺幣2 千元；誹謗罪部分，判處
    罰金新臺幣4 千元）在案，基上所述，堪認原告主張被告公
    然侮辱、誹謗原告之事實，事證明確，應可採信。
(二)、按因故意或過失，不法侵害他人之權利者，負損害賠償責任
    。不法侵害他人之身體、健康、名譽、自由、信用、隱私、
    貞操，或不法侵害其他人格法益而情節重大者，被害人雖非
    財產上之損害，亦得請求賠償相當之金額。民法第184 條第
    1 項前段、第195 條第1 項前段分別定有明文。次按不法侵
    害他人之身體法益，被害人受有非財產上損害，請求加害人
    賠償相當金額之慰撫金時，法院對於慰撫金之量定，應斟酌
    實際加害情形、所造成之影響、被害人痛苦之程度、兩造之
    身分地位經濟情形及其他各種狀況，以核定相當之數額（最
    高法院47年台上字第1221號、51年台上字第223 號判例參照
    ）。查本件原告係英國萊斯特大學MBA 畢業，目前在父親開
    設之五金行工作，月收約為3 萬5 千元，名下無不動產；被
    告係國中畢業，為家庭主婦，並在新北市板橋區國慶黃昏市
    場擺攤，月收約為1 萬5 千元等情，除經兩造陳明在卷外，
    並有兩造之稅務電子閘門財產所得調件明細表、原告之畢業
    證書影本等件附卷可稽。本院審酌上開兩造之身分、地位、
    經濟能力、被告加害之情節程度等一切情狀，認原告請求被
    告賠償非財產上之損害即精神慰撫金150 萬元尚屬過高，應
    予核減為3 萬元，方稱允適，逾此金額之請求，則不應准許
    。
(三)、綜上所述，本件原告依侵權行為損害賠償之法律關係，請求
    被告給付3 萬元，及自99年7 月31日起至清償日止，按年息
    5 ％計算之利息，為有理由，應予准許；逾此金額之請求，
    則無理由，不應准許。
四、就原告勝訴部分，因所命給付金額未逾50萬元，爰由本院依
    民事訴訟法第389 條第1 項第5 款規定依職權宣告假執行，
    並另就被告聲請免為假執行部分酌定相當之擔保金額准許之
    。至原告敗訴部分，其訴既經駁回，假執行之聲請即失所附
    麗，應併予駁回。
五、結論：本件原告之訴為一部有理由，一部無理由。爰依民事
    訴訟法第79條、第389 條第1 項第5 款、第392 條第2 項，
    判決如主文。
中    華    民    國   100    年    2     月    24    日
                  民事第三庭  法  官  吳金芳
以上正本係照原本作成。
如對本判決上訴，須於判決送達後20日內向本院提出上訴狀。如
委任律師提起上訴者，應一併繳納上訴審裁判費。
中    華    民    國   100    年    2     月    24    日
                              書記官  陳昭綾